【裁判字號】    92,交聲,1518
【裁判日期】    921231
【裁判案由】    交管條例聲異
【裁判全文】
臺灣板橋地方法院交通事件裁定                  九十二年度交聲字第一五一八號
    原處分機關  交通部公路總局臺北區監理所
    異  議  人  東鴻汽車交通股份有限公司
    即受處分人          設址台北縣板橋市○○路八十巷六號
    代  表  人  丙○○
    代  理  人  乙○○
右列異議人即受處分人因違反道路交通管理處罰條例案件，不服原處分機關於中華民
國九十二年八月二十一日所為之裁決處分（裁決書案號：北監營字第裁00－000
000000號），聲明異議，本院裁定如左：
    主  文
原處分撤銷。
東鴻汽車交通股份有限公司不罰。
    理  由
一、原處分意旨略以：異議人即受處分人東鴻汽車交通股份有限公司所有之車牌號碼
    七Ｍ－四二六號營業小客車，應於民國（下同）九十二年一月十一日參加定期檢
    驗，迄九十二年五月一日車輛所有人仍未依規定檢驗，經原處分機關於九十二年
    五月八日以異議人違反道路交通管理處罰條例第十七條第一項規定，逕行掣單舉
    發，惟異議人上開汽車仍遲未參加檢驗，爰就異議人上開違規事由，裁處罰鍰新
    臺幣一千八百元，並註銷牌照云云。
二、本件聲明異議意旨則以：前揭車牌號碼七Ｍ－四二六號營業小客車，實係甲○○
    所有，甲○○於九十年一月十一日因靠行而將車輛登記在異議人名下，異議人並
    非該車所有人，該車均由甲○○駕駛保管中；詎甲○○於九十年五月二十四日，
    即將該車典當予永佳當鋪，迄未能取回，且甲○○自九十年十月後，即未再向異
    議人繳交任何費用及辦理相關手續，其所開立之支票亦均遭退票而未兌現，為此
    異議人已向臺灣板橋地方法院提起民事訴訟，請求甲○○返還該車牌照兩面及行
    照一枚，並經兩造當事人調解成立在案，惟迄今甲○○均未將該車之牌照及行照
    返還異議人，而上開汽車亦因甲○○典當他人致無法取回；異議人並非故意不依
    限期參加定期檢驗，實係有不可歸責之事由，爰依法聲明異議，請求撤銷原處分
    等語。
三、經查，本件登記為異議人所有之上開車牌號碼七Ｍ－四二六號營業小客車，原應
    於九十二年一月十一日參加定期檢驗，而逾期六個月均未經參加檢驗等情，此有
    原處分機關北監檢字第四○二二一八八二五號舉發違反道路交通管理事件通知單
    影本一紙在卷可稽，且為異議人所是認，堪信屬實；惟查，異議人辯稱：前揭營
    業小客車係甲○○所有，因辦理靠行而將車輛登記在異議人名下，異議人並非實
    際所有權人等情，亦有臺北縣計程車客運業自備車輛參與經營契約書、異議人之
    公司執照及營利事業登記證（均影本）各一紙附卷可按；按汽車屬動產，其所有
    權之得喪變更非以登記為要件，監理行政機關因行政管理對於汽車所為登記，與
    真正所有權狀態未必一致，尚不能以此作為認定所有權屬之唯一依據；本件營業
    小客車既為甲○○所有，僅係為達使用異議人之營業車牌照之營利目的，而於監
    理行政機關登記為異議人所有，異議人自不因上開行政登記而成為該汽車之所有
    人，亦即上開登記並不能變更甲○○始為該汽車所有人之事實；從而，異議人既
    非該汽車之實際所有權人，自非首揭道路交通管理處罰條例第十七條第一項所規
    定「汽車所有人」之受罰主體；原處分機關對於異議人為裁罰，已非適法。況且
    ，異議人另辯稱：甲○○於九十年五月二十四日即將該車典當予永佳當鋪，並自
    九十年十月後即未曾向異議人繳交任何費用及辦理相關手續，且其所開立之支票
    亦均遭退票而未兌現，該車並未在異議人保管使用中，致無法依期限參加定期檢
    驗，為此異議人已向臺灣板橋地方法院提起民事訴訟，請求甲○○返還該車牌照
    兩面及行照等語，此亦有甲○○與永佳當鋪所簽立之汽車買賣合約書（實為典當
    行為）、甲○○所簽發之支票及退票理由單、本院九十二年度板簡調字第二五號
    調解程序筆錄各一紙等（均影本）在卷可憑，顯見異議人前揭所辯，應非子虛之
    詞；是異議人既非故意不依期限參加定期檢驗，而係因張詠富將車輛典當，致無
    法如期參加定期檢驗，此亦非異議人所能預見及控制，自難將該車不依期限參加
    定期檢驗之責任歸咎於異議人。原處分機關未查及此，遽以異議人違反道路交通
    管理處罰條例第十七條第一項之規定裁罰，即有未洽；本件異議為有理由，爰撤
    銷原處分，依法為異議人不罰之諭知，以昭慎重。
據上論斷，應依道路交通案件處理辦法第二十條，裁定如主文。
中      華      民      國    九十二    年    十二    月    三十一      日
                                    臺灣板橋地方法院交通法庭
                                        法  官  劉景宜
右正本證明與原本無異。
如不服本裁定，應於送達後五日內，向本院提出抗告狀。
                                        書記官  劉育君
中      華      民      國    九十三    年    一      月    二          日


司法院資訊處製作；財團法人民間司法改革基金會備份。
